---
title: "DataCleaningHeartAttack"
author: "Maria Blanco González-Mohíno y Eloisa Baquero Candau"
date: "`r Sys.Date()`"
output: 
  bookdown::pdf_book:
  number_sections: true
  toc: yes
---

```{r setup, include=FALSE}
knitr::opts_chunk$set(echo = TRUE)

# Import de librerias
library(readr)
library(dplyr)
```


# Descripción del dataset

Fuente de este dataset: https://www.kaggle.com/datasets/rashikrahmanpritom/heart-attack-analysis-prediction-dataset/discussion/248773
Fuente de Kaggle: https://archive.ics.uci.edu/dataset/45/heart+disease

## Variables del dataset

* **Age**: Edad del paciente.
* **Sex**: Sexo del paciente.
* **cp**: Dolor torácico tipo (1 = angina típica; 2 = angina atípica; 3 = dolor no anginoso; 4 = asintomático).
* **ca**: Número de grandes vasos sanguíneos (0-3).
* **trtbps**: Presión arterial en reposo (en mm Hg).
* **chol**: colesterol en mg/dl obtenido a través del sensor de IMC.
* **fbs**: (glucemia en ayunas > 120 mg/dl) (1 = verdadero; 0 = falso).
* **rest_ecg**: resultados electrocardiográficos en reposo (0 = normal; 1 = presenta anomalía de la onda ST-T (inversiones de la onda T y/o elevación o depresión del ST de > 0,05 mV); 2 = muestra hipertrofia ventricular izquierda probable o definida según los criterios de Estes).
* **thalach**: frecuencia cardiaca máxima alcanzada
* **exng**: Angina inducida por el ejercicio (1 = si; 0 = no).
* **oldpeak**: Depresión del ST inducida por el ejercicio en relación con el reposo.
* **slp**: Slope / Bajada.
* **caa**: Número de vasos mayores (0-3) coloreados por flouroscopia.
* **thall**: No hay información al respecto.
* **output**: 0 = menor probabilidad de infarto; 1 = mayor probabilidad de infarto


## ¿Por qué es importante? y ¿qué pregunta responde?


# Exploración de los datos

```{r}
heart <- read_csv("../data/heart.csv", show_col_types = FALSE)
head(heart, 5)
```


```{r}
str(heart)
```


```{r}
summary(heart)
```

## Limpieza de los datos

Búsqueda de valores nulos por columnas.
```{r}
sapply(heart, function(x) sum(is.na(x)))
```

Enfocandonos en la naturaleza del dataset, hay algunos casos especiales que también se consideraran valores nulos

```{r}
unique(heart$sex)
```

## Visualización de variables de interes


```{r}
hist(heart$age)
```


```{r}
```